【裁判字號】    89,上訴,1551
【裁判日期】    900110
【裁判案由】    詐欺
【裁判全文】
臺灣高等法院臺南分院刑事判決            八十九年度上訴字第一五五一號    Ｇ
      上  訴  人
      即  被  告  庚  ○  ○
右上訴人等因詐欺案件，不服臺灣臺南地方法院八十九年度訴字第一００九號中華民
國八十九年十月二十一日第一審判決（起訴案號：臺灣臺南地方法院檢察署八十九年
度偵字第八九四三號），提起上訴，本院判決如左：
      主      文
原判決撤銷。
庚○○、丁○○，共同以犯詐欺為常業，各處有期徒刑壹年。
扣案感謝狀貳本及新台幣壹仟捌佰元均沒收。
      事      實
一、庚○○與丁○○因找不到工作，自民國（下同）八十九年六月中旬某日起，至八
    十九年七月二十七日止，竟共同基於意圖為自己不法之所有，以詐欺為常業之犯
    意聯絡，每隔約三日，則持新安宮（址設台南市○○路六三四巷九弄二十六號之
    二）之廢棄感謝狀及平安符，在台南市○○○街、建平九街等台南市區，向不特
    定人佯稱：其二人代表新安宮，為慶祝農曆七月七日七娘媽誕辰，請各位善男信
    女慷慨捐款，使丙○○、壬○○○、辛○○○、林李、甲○○、己○○等人陷
    於錯誤，而紛紛交付新台幣（下同）一百元、三百元不等之金額予庚○○、丁○○二人，其二人共詐得三千四百元（詳如感謝狀所載），所得款項作為吃飯、看
    病、零花等之費用。嗣於八十九年七月二十七日晚上五時四十分許，庚○○、丁○○在台南市○○○街六十巷巷口向戊○○○詐財一百元時，惟尚未交付即為警
    當場查獲，並在庚○○身上查扣其二人所有之感謝狀二本及二人行騙之所得三千
    四百元（其中已花用八百元，發還被害人八百元，尚扣案一千八百元）。
二、案經台南市警察局第二分局報請臺灣臺南地方法院檢察署檢察官偵查起訴。
      理      由
一、訊據上訴人即被告庚○○、丁○○二人固坦承確於右揭時地，未經「新安宮」之
    授權，持「新安宮」之感謝狀及平安符，以農曆七月七日為七娘媽聖誕為由，向
    不特定之多數人募集捐款等情不諱，惟均矢口否認有何為自己不法所有之意圖，
    辯稱：渠等向不特定人收取之款項確係拜拜要用，且渠等亦有購買鮮花素果至「
    新安宮」拜拜、添香油錢云云。
二、經查：
（一）右揭犯罪事實，業據被告二人於警訊及偵查中坦承不諱，復有感謝狀二本及二
      人行騙之所得三千四百元（其中已花用八百元，發還被害人八百元，尚扣案一
      千八百元）扣案可資佐證，並經被害人丙○○、壬○○○、辛○○○、林李
      、甲○○、己○○、戊○○○於警訊時證述明確，並有退還丙○○等人捐款之
      贓物認領保管單六張附卷可資佐證。
（二）又被告二人其間雖曾攜帶水果等物前往「新安宮」拜拜，卻未曾告知「新安宮
      」負責人乙○○有代為募款之情事，亦未轉交任何募得款項，以作為慶祝七娘
      媽聖誕之用，此業據證人即「新安宮」負責人乙○○於原審到庭證述明確（見
      原審卷第二十六頁）。另「新安宮」之服務員趙雅君，雖曾目擊被告二人帶香
      及帶水果至「新安宮」祭拜，偶爾亦添香油錢（見原審卷第四十六頁），然被
      告二人於警訊時即供承：去募款係「因為實在沒有工作，身上也沒有錢可以生
      活才出此下策：：：用在吃飯及零用」（見庚○○警訊筆錄）、「我都做為吃
      飯及看醫生的費用，都花完了」（見丁○○警訊筆錄），是被告二人募款之始
      即係共同基於意圖為自己不法之所有，而以上開方法向善男信女行騙，縱使渠
      二人事後因以神明之名義詐財，良心不安而向「新安宮」捐少許之香油錢，亦
      不能以此即認被告二人無不法所有之意圖。復查被告二人自承於前揭行騙之期
      間內，並無工作，均以所騙得之錢財朋分花用為生，被告二人顯係以前揭詐欺
      犯行為常業。綜上所述，被告二人之所辯，均不足採。本件事證明確，被告二
      人之犯行，均堪認定。
三、核被告二人所為，係犯刑法第三百四十條之常業詐欺罪，被告二人間有犯意聯絡
    ，行為分擔，均為共同正犯。原審予以論罪科刑，固非無見，惟查被告二人詐騙
    所得，總共僅為三千四百元（詳如感謝狀所載），原判決誤為每日約得款二萬元
    ，與事實不符。被告上訴意旨猶執前詞，否認犯罪，雖不足採，惟原判決既有上
    開可議之處，自應由本院將原判決撤銷改判。爰審酌被告二人之犯罪之動機、目
    的、手段、所生危害、所得利益、品行、智識程度及其他一切情狀，分別量處如
    主文第二項所示之刑。扣案感謝狀二本為被告等所有供犯罪所用之物，而被告行
    騙所得三千四百元，除發還被害人八百元及花費掉八百元外，尚扣案之一千八百
    元，為被告等所有因犯罪所得之物，併均依法宣告沒收。
據上論結，應依刑事訴訟法第三百六十九條第一項前段、第三百六十四條、第二百九
十九條第一項前段、刑法第二十八條、第三百四十條、第三十八條第一項第二款、第
三款，罰金罰鍰提高標準條例第一條前段，判決如主文。
本案經檢察官吳忠賢到庭執行職務。
中    華    民    國      九十      年      一      月      十          日
                                  臺灣高等法院臺南分院刑事第四庭
                                      審判長法官  陳    義    仲
                                            法官  宋    明    蒼
                                            法官  徐    財    福
右正本證明與原本無異。
如不服本判決，應於判決送達後十日內向本院提出上訴狀，其未敘述理由者並應於提
出上訴狀後十日內向本院補提理由書（應附繕本)。
                                      法院書記官  王    全    龍
中    華    民    國      九十      年      一      月      十一        日
附錄法條：
刑法第三百四十條：以犯第三百三十九條之罪為常業者，處一年以上七年以下有期徒
                  刑，得併科五萬元以下罰金。


司法院資訊處製作；財團法人民間司法改革基金會備份。
